【裁判字號】    99,交聲,401
【裁判日期】    990119
【裁判案由】    聲明異議
【裁判全文】
臺灣臺中地方法院交通事件裁定         99年度交聲字第401號
原處分機關  交通部公路總局臺中區監理所
異  議  人
即受處分人  甲○○
上列異議人即受處分人因違反道路交通管理處罰條例案件，對於
交通部公路總局臺中區監理所民國99年1月7日所為之處分（原處
分：中監違字第裁60－Z00000000號裁決書），聲明異議，本院
裁定如下：
    主  文
異議駁回。
    理  由
一、原處分機關即交通部公路總局臺中區監理所（下稱原處分機
    關）略以：異議人即受處分人（下稱受處分人）甲○○駕駛
    車牌號碼IK-3671號自用小客車，於民國98年11月18日7時57
    分許，在國道3號北向203公里處，因有「未依規定變換車道
    」之違規事由，經內政部警政署國道公路警察局第七警察隊
    快官分隊以其違反道路交通管理處罰條例第33條第1項第4款
    之規定，掣開公警局交字第Z00000000號舉發通知單予以舉
    發。受處分人於期限內申訴，對原舉發單位函覆仍有不服，
    本所遂依違規事實於99年1月7日以中監違字第裁60－Z00000
    000號裁決書處罰鍰新臺幣（下同）3000元整，並記違規點
    數1點，本所依法裁處應無不合等語。
二、受處分人異議要旨略為：受處分人於匝道口要轉入中彰快速
    道路，但在進入此區前，因上班時間轉入車道區域嚴重塞車
    ，受處分人要轉入車道卻一直遭受他車按喇叭、閃燈阻止轉
    入車道，因而難以進入，情非得已遲遲才入車道口。請考量
    受處分人經濟困難，且需照顧三幼子，已難以溫飽，請改罰
    社會勞動給予自新機會等語。
三、按汽車行駛於高速公路，未依規定變換車道者，處汽車駕駛
    人3000元以上6000元以下罰鍰，並記違規點數1點，道路交
    通管理處罰條例第33條第1項第4款及第63條第1項第1款分別
    有明文規定。次按汽車在行駛途中，不得驟然或任意變換車
    道，如欲超越前車或變換車道時，應先顯示方向燈告知前後
    車輛，並保持安全距離及間隔，方得超越或變換車道；汽車
    駛離高速、快速公路主線車道擬進入交流道、服務區、休息
    站時，應先駛入外側車道，再循減速車道逐漸降低速率行駛
    之。高速、快速公路交通管制規則第11條、第18條分別定有
    明文。再按所謂「高速公路」，係指其出入口完全控制，中
    央分隔雙向行駛，除起迄點外，並與其他道路立體相交，專
    供汽車行駛之公路。「主線車道」係指車道中可供汽車直駛
    之車道。而「外側車道」係指主線車道中之最右側車道。「
    減速車道」係指設於主線車道與匝道之間，專供汽車駛離主
    線車道進入匝道前減速之車道。「交流道」係指高速公路及
    快速公路間或與其他道路連接，以匝道構成立體相交之部分
    。高速公路及快速公路交通管制規則第2條第1、3、4、10、
    12 款亦分別有明確說明。又交通部亦依職權發佈「汽車駕
    駛人於高速公路駕車插入正在連貫行駛汽車之中間，顯具高
    度危險性，亦屬高速公路上不當之行為，自應依道路交通管
    理處罰條例第33條處罰」之函釋資以補充（交通部76年11月
    24日交路（76）字第027885號函函釋參照）。是上開規定、
    函釋已明確規定關於高速公路及快速公路汽車變換車道之要
    件及法律效果。
四、經查：
(一)受處分人於98年11月18日7時57分許，駕駛車牌號碼IK-3671
    號自小客車，行經國道三號高速公路北向203公里處，強行
    插入正在減速車道連貫行駛車輛中間乙情，有國道公路警察
    局第七隊警察隊快官分隊檢附之採證照片6張附卷可稽。依
    卷附照片顯示：快官匝道出口處減速車道之車輛已處於連貫
    壅擠不堪之情況，依前揭法條規定，受處分人若欲變更車道
    ，應先顯示方向燈告知前後車輛，並保持安全距離及間隔，
    然受處分人並未保持安全車距，強行切入減速車道連貫行駛
    汽車之中間，其行為顯已危害行車安全並造成交通秩序之混
    亂。受處分人亦自承斯時該外側車道已呈現壅塞回堵情形，
    車輛行近違規地點時，當已就前方匝道路況不佳知之甚詳，
    而當悉應及早進入減速車道並依序行駛，惟受處分人竟於出
    口匝道前之槽化線甫起始處方向，由外側車道直接插入減速
    車道之連貫行駛車陣中，是受處分人前開「行駛高速公路未
    依規定變換車道」之違規事實，事證明確，堪以認定。
(二)又依照道路交通標誌標線號誌設置規則第105條第3項規定：
    高速公路出口預告標誌，設置於交流道出口前1至2公里適當
    處，故快官交流道出口前1至2公里處，亦應設有出口預告標
    誌，指示行駛快官交流道出口車輛應靠右線行駛，受處分人
    縱然路況不熟，倘若適速行駛，稍加注意，自能預先行駛正
    確車道，不致不及變換，其未依規定先駛入外側車道已有違
    規行為，受處分人明知其行駛於高速公路，竟為駛入出口匝
    道之情形下，即變換車道強行進入連貫行駛之車輛，顯係增
    加其他用路人之危險。受處分人對於高速公路上不得任意變
    換車道之相關規定，不得推諉不知，退萬步言，縱受處分人
    若有發現自己無法順利進入出口匝道之情形，仍應繼續於高
    速公路行駛，選擇自次一交流道下去後重新自另一方向之交
    流道再上高速公路繼續行駛，自難因其遭他車按喇叭，即認
    可於違反標線之指示下，任意變換車道，而主張免罰。高速
    公路上為使行車安全順暢，於匝道匯合路口處劃設有槽化線
    ，用以引導車輛駕駛人循指示之路線行駛並禁止跨越，縱然
    有塞車情形，駕駛人亦應於車道上依序前進，非得執為合理
    化其違規之藉詞，是受處分人所辯，實無可採。
(三)按違反道路交通管理事件統一裁罰基準及處理細則第60條規
    定：「違反道路交通管理事件受處罰人有下列情形之一，無
    法一次完納罰鍰，得敘明理由向處罰機關申請分期繳納：一
    、義務人依其經濟狀況，無法一次完納本條例罰鍰。二、因
    天災、事變或其他不可抗力，致遭受重大財產損失。」受處
    分人所述經濟狀況，固值同情，惟受處分人若有合乎前揭法
    條規定之要件，自得依規定向原處分機關申請分期繳納罰鍰
    並待其審核，此部份之抗辯核與本件聲明異議事件所指之違
    規事實無關，亦非本院應審究範圍。
(四)綜上所述，本院認受處分人前揭違規行為已堪認定，原處分
    機關依法裁處受處分人罰鍰3,000元，並記違規點數1點，於
    法並無不合。本件聲明異議為無理由，應予駁回。
五、依道路交通管理處罰條例第87條第2項，道路交通案件處理
    辦法第19條，裁定如主文。。
中    華    民    國    99    年    1     月    19    日
                  交通法庭    法  官  周玉蘭
以上正本證明與原本無異。
如不服本裁定應於送達後5日內向本院提出抗告狀 (應附繕本)並
敘述抗告之理由。
                              書記官  黃泰能
中    華    民    國    99    年    1     月    19    日

司法院資訊處製作；財團法人民間司法改革基金會備份。
